【裁判字號】    99,監宣,39
【裁判日期】    990621
【裁判案由】    監護宣告
【裁判全文】
臺灣屏東地方法院民事裁定              99年度監宣字第39號
聲  請  人  丙○○
相  對  人  乙○○
上列聲請人聲請監護宣告事件，本院裁定如下：
    主  文
宣告乙○○（女，民國○○○年○○月○○日出生，身分證統一
編號：Ｚ000000000號）為受監護宣告人。
選定甲○○（男、民國○○○年○月○○○日生、身分證統一編
號：Ｚ000000000號）為受監護宣告之人乙○○之監護
人，並指定丙○○（女、民國○○○年○月○○日生、身分證統
一編號：Ｚ000000000號）、劉慧悅（女、民國○○○
年○月○○○日生、身分證統一編號：Ｚ000000000號
）為會同開具財產清冊之人。
聲請費用新臺幣壹仟元由受監護宣告之人負擔。
    理  由
一、聲請意旨略以：相對人乙○○（女，民國○○年○○月○○日出生
    ，身分證統一編號：Ｚ000000000號，住屏東縣潮州鎮○○路
    ○段2 巷29弄10號）為聲請人之胞姐，於3 歲時高燒後呈中
    度智障，致不能為意思表示或受意思表示，心神狀況已致不
    能處理自己事務，為此依民法第14條之規定，聲請宣告乙○○為受監護宣告人，並由相對人之叔甲○○為相對人之監護
    人，並指定丙○○、劉慧悅為會同開具財產清冊之人等語，
    戶籍謄本、相對人身份證正反面影本、身心障礙手冊影本、
    財政部臺灣省中區國稅財產歸屬資料清單等件為證。
二、聲請人主張上開各情，業據其提出戶籍謄本等件為證，並經
    本院前往屏安醫院，於鑑定人黃文翔醫師前點呼乙○○，並
    詢問其姓名、住所、與聲請人之關係等問題，相對人均無反
    應。本院另就乙○○之精神及心智狀況訊問鑑定人，經鑑定
    人鑑定結果，認乙○○過去有高血壓、胃潰瘍、胃出血、十
    二指腸潰瘍、痛風、白內障、慢性氣管發炎…等疾病。個案
    自三歲發高燒，自此之後即被發現有發展遲緩與學習遲緩之
    現象。十餘年前曾分別因胃出血及腿部蜂窩組織炎共住院兩
    次治療過。個案身體狀態方面，身材狀碩肥胖。四肢行動能
    力正常。目光茫然，無法與人做口語溝通、勉強開口也是口
    齒不清、語意模糊答非所問、坐立不安。無法正確了解他人
    之意思表達，也無法以肢體表達個人意志，對他人之意思表
    達無法正確回應，不會認字，也不會寫字，長短期記憶能力
    極差、注意力不集中、100 持續減7 的計算無法完成，現實
    判斷能力不佳，對於金錢與數字無概念。個案精神狀態方面
    ，認知功能極差，無法辨識家人與其關係，也無法記憶家人
    之姓名，不知自己共有幾位兄弟姐妹。有思考中斷、思考遲
    緩、行動遲緩等現象。意識清楚，說話速度極為緩慢，無法
    識字、寫字，因此也無法筆談，長短期記憶能力不佳，對於
    抽象名詞無法分辨其意義，語言表達能力十分困難，行為退
    化，對於問話也無法正確了解別人問話內容，也無法使用肢
    體語言正確回應，對於時間、地方與人物之定向能力完全喪
    失，長短期記憶能力也明顯喪失。個案日常生活自理狀況方
    面，進食、沐浴、翻身、大小便、移動身體…皆尚可自理。
    個案無法自行購物、無法做簡單之兩位數字加減計算、無法
    辨識錢幣幣值、不會到金融機構辦理存款提款，不知如何保
    管與儲存自己之財物，完全無處理財產之能力。個案無職業
    功能、無社交功能、無法自行搭乘或使用大眾交通工具、無
    法自行認路回家、無自我安排休閒活動之功能。綜上評估，
    個案各項功能退化嚴重，生活完全無自理能力，必須長期依
    賴醫療或養護機構照顧。個案目前已經處於嚴重失智狀態因
    而導致個人之認知功能嚴重失能，為意思表示或受意思表示
    或辨識其意思表示效果之能力幾乎完全喪失，此外也已經完
    全失去行為能力，無法獨力處理個人事務與從事個人財務管
    理，已符合監護宣告之要件等情，有本院99年5 月7 日勘驗
    筆錄、屏安醫院99年5 月7 日屏安醫字第0990164 號函附之
    精神鑑定報告書附卷可稽。本院綜合上開勘驗結果及鑑定人
    之意見，認乙○○確因精神障礙，致不能為意思表示或受意
    思表示之程度，而聲請人乃乙○○之胞妹，有戶籍謄本在卷
    可稽，故聲請人聲請對乙○○為監護之宣告，核無不合，爰
    依民法第14條第1 項規定，宣告乙○○為受監護宣告之人。
三、又按受監護宣告之人應置監護人；法院為監護之宣告時，應
    依職權就配偶、四親等內之親屬、最近一年有同居事實之其
    他親屬、主管機關、社會福利機構或其他適當之人選定一人
    或數人為監護人，並同時指定會同開具財產清冊之人；法院
    選定監護人時，應依受監護宣告之人之最佳利益，優先考量
    受監護宣告之人之意見，審酌一切情狀，並注意下列事項：
    一、受監護宣告之人之身心狀態與生活及財產狀況。二、受
    監護宣告之人與其配偶、子女或其他共同生活之人間之情感
    狀況。三、監護人之職業、經歷、意見及其與受監護宣告之
    人之利害關係。四、法人為監護人時，其事業之種類與內容
    ，法人及其代表人與受監護宣告之人之利害關係，修正後之
    民法第1110條、第1111條第1 項、第1111條之1 定有明文。
四、查第三人甲○○為受監護宣告之人之叔，有意願擔任受監護
    宣告之人之監護人，相對人之胞妹丙○○、劉慧悅於本院調
    查時，對由第三人甲○○擔任相對人之監護人一事亦表示同
    意，是由第三人甲○○負責護養及照顧相對人並管理其財產
    ，應能符合法律規定及相對人之最佳利益，爰選定第三人甲○○為監護人。另依上開規定，法院於選定監護人時，應同
    時指定會同開具財產清冊之人及依民法第1113條準用同法第
    1099條規定，監護開始時，監護人對於受監護人之財產，應
    依規定會同當地直轄市、縣（市）政府指派或法院指定之人
    ，於二個月內開具財產清冊，並陳報法院。為使第三人甲○○得於期限內開具財產清冊並陳報法院，並衡酌聲請人丙○○、第三人劉慧悅係相對人之胞妹，且有意願擔任會同開具
    財產清冊，爰併指定丙○○、劉慧悅為會同開具財產清冊之
    人。
五、依民事訴訟法第608 條第1 項，非訟事件法第24條第1 項，
    裁定如主文。
中    華    民    國    99    年    6     月    21    日
                  家事庭        法  官  王以齊
以上正本係照原本作成。
如不服本裁定關於選定監護人及指定會同開具財產清冊之人等部
分，應於送達後10日內向本院提出抗告狀，並繳納抗告費新臺幣
1,000元；其餘關於宣告監護之部分，不得抗告。
中    華    民    國    99    年    6     月    21    日
                                書記官  賀燕花

司法院資訊處製作；財團法人民間司法改革基金會備份。
